【裁判字號】    92,交易,9
【裁判日期】    920514
【裁判案由】    過失傷害
【裁判全文】
臺灣彰化地方法院刑事判決                            九十二年度交易字第九號
    公  訴  人  臺灣彰化地方法院檢察署檢察官
    被      告  丙○○
右列被告因過失傷害案件，經檢察官提起公訴（九十一年度調偵字第二一六號），本
院判決如左：
      主  文
丙○○因過失傷害人，處有期徒刑月，如易科罰金，以佰元折算壹日。
      事  實
一、丙○○於民國九十一年一月五日十九時九分許，駕駛車牌號碼ＢＤＫ—五六○號
    重型機車，沿設同向二車道之彰化縣彰化市○○路之外側車道由北往南方向行駛
    ，行經該路二段五十九號與該路段一五八巷之交岔路口（該路口係設有燈光號誌
    ，且當時係顯示綠光）欲行左轉時，應注意轉彎車應讓直行車先行，而依當時情
    形並無不能注意之情事，竟疏於注意未讓同向左後之直行車先行，即貿然於該路
    口左轉。適翁坤惠駕駛車牌碼號ＫＴＪ─二七六號重型機車附載其妻乙○，沿前
    開中山路，同向由丙○○之左後方駛至前開路口，亦疏未注意車前狀況及與右前
    機車（即丙○○所駕駛之機車）保持安全距離，即向前行駛。雙方因之避、煞不
    及，遂生碰撞。使翁坤惠之人車倒地，翁坤惠因之受有左腦出血傷害（治療後呈
    創傷後器質性腦症侯群），乙○受有腳部擦傷、腳踝受傷等傷害（此部分非但未
    提出診斷書，且亦未提出明確告訴，故此部分未經起訴）。丙○○於肇事後，犯
    罪未被發覺前，主動向到場處理之警察，陳明係肇事之騎乘機車者自首而接受裁
    判。
二、案經被害人翁坤惠之配偶乙○訴由彰化縣警察局彰化分局報告台灣彰化地方法院
    檢察署檢察官偵查起訴。
      理  由
一、右開事實，業據被告丙○○於本院審理中，核與告訴人乙○於警訊中所陳「於九
    十一年一月五日十九時九分許，在彰化市○○路○段五十九號前與中山路二段一
    五八巷口丙○○發生擦撞。被側面撞擊」等語（見九十一年四月十日警訊筆錄）
    大致相符，且有道路交通事故調查報告表一紙、照片八幀、秀傳紀念醫院所出具
    之診斷證明書二紙及臺北市仁愛醫院所出具之診斷證明書影本一紙在卷可稽。按
    汽車（依道路交通安全規則所示，機車亦同樣適用）行駛交岔路口，轉彎車應讓
    直行車先行，道路交通安全規則第一百二條第一項第六款定有明文。並為駕駛人
    之被告所應注意。依道路交通事故調查報告表所示，肇事當時，視距良好，肇事
    地點亦無任障礙物，是並無不能注意之情事，被告駕駛機車至該處，竟疏於注意
    未讓同向左後之直行車先行，即貿然於該路口左轉，致與直行車即被害人翁坤惠
    所駕駛之機車發生碰撞，使被害人翁坤惠受有左腦出血之傷害而肇事，被告之駕
    駛行為，顯有過失。況本件經送臺灣省彰化縣區車輛行車事故鑑定委員會鑑定，
    經會分析事故發生之可能結果，亦認「（二）左轉時（指被告）又未注意讓左後
    直行來車先，其左轉彎不當始肇碰撞事故，應為肇事主因。惟翁坤惠駕駛重機車
    行經交岔路口未注意與同車道右前機車保持安全間距，致未及煞避，其未充分注
    意車前狀況，應為肇事次因」，有該委員會鑑定意見書附卷可資佐證。是被告之
    過失行為，至為明顯。另本件雖被害人翁坤惠亦有疏未注意與同車道右前機車保
    持安全間距及未充分注意車前狀況之過失，然尚不能因其與有過失而減免被告罪
    責。又本件被告過失駕車肇事行為，與被害人翁坤惠之受傷結果間，具有相當因
    果關係。故本件事證明確，被告之過失傷害犯行， 足以認定。
二、公訴人另以被告駕駛機車，至前揭交岔路口，本應注意汽車行進中駕駛人於路口
    欲左轉時，應於路口三十公尺前先換入內側車道行駛，或依兩段方式左轉，惟被
    告竟貿然於該左轉，而認被告之駕駛行為有疏未意此等之過失云云。查：肇事路
    段係彰化縣彰化市○○路二段即所謂「縱貫台一線」，平常交通流量頗大，況本
    件肇事時間（十九時九分，即晚上七時許），係屬車流量甚鉅之時峰，連自小客
    車等四輪交通工具於轉彎前欲行變換車道，即常不能遂行，更何況係機車。若要
    求機車於轉彎前三十公尺先換入內側道（按汽車通常行駛於內側車，因台一線之
    內車道常有禁止機車之字樣），非但駕駛機車者易生危險，恐亦遭行駛內車道之
    四輪交通工具如自小客車等之駕駛者爭相指責（因機車進入交通流量頗大之內車
    道，實係險狀環生），因此，若以被告駕駛機車欲行左轉，未於路口三十公尺前
    先換入內側車道行駛，即予過失非難，實非妥當。再者，非但道路交通安全規則
    未要求機車轉彎，應兩段式轉彎，且本件肇事地點，亦未劃有兩段轉彎之停車格
    （若有，當可視為本地警察機關之交通指示），故本件被告駕駛機車左轉未為兩
    段方式左轉，亦非屬過失。因此，公訴人所指即有所誤會。另依案重初供之理，
    參酌告訴人乙○於警訊所述「於九十一年一月五日十九時九分許，在彰化市○○
    路○段五十九號前與中山路二段一五八巷口丙○○發生擦撞。被側面撞擊」等語
    ，顯見被告駕駛機車並非停止於邊停，至直行車即被害人翁坤惠駕駛機車駛至時
    ，方突然猛力起駛左轉，故臺灣省彰化縣區車輛行車事故鑑定委員會鑑定意見書
    所分析「（一）照乙○所述（指於檢察官偵訊中，所供述）情形，丙○○所駕駛
    機車係在路邊停止中突然起駛左轉，與直行駛至之翁坤惠所駕機車觸碰，應屬翁
    坤惠猝不及防之意外，丙○○駕駛機車當時貿然起駛左轉不當，應為肇事原因。
    翁坤惠駕駛機車正常直行中難予防範，無肇事因素」與事實有出，不可採信，併
    此敘明。
二、核被告所為，係犯刑法第二百八十四條第一項前段之過失傷害罪（原起訴書只載
    明刑法第二百八十四條第一項，惟本院函詢後，公訴人表明係依該條項前段起訴
    ）。被告肇事後犯罪未發覺前，主動向至現場處理之警員，陳明係肇事者並接受
    偵訊坦犯行，業據證人即處理現場之警員甲○○到庭結證屬實，為對未發覺之罪
    自首而受裁判，應依刑法第六十二條前段之規定，減輕其刑，爰審酌被告之素行
    良好、本件車禍過失之程度、被害人之過失程度、肇事後之態度及迄今尚未賠償
    被害人之損害等一切情狀，量處如主文所示之刑，並諭知易科罰金之折算標準。
據上論斷，應依刑事訴訟法第二百九十九條第一項前段，刑法第二百八十四條第一項
前段、第六十二條前段、第四十一條第一項前段，罰金罰鍰提高標準條例第一條前段
、第二條前段，判決如主文。
本件經檢察官吳怡盈到庭執行職務。
中    華    民    國    九十二    年     五     月        十四        日
                                臺灣彰化地方法院交通法庭
                                    法      官  洪  志  賢
右正本證明與原本無異。
如不服本判決，應於判決送達後十日內，向本院提出上訴狀（須附繕本）。
                                    法院書記官  洪  年  慶
中    華    民    國    九十二    年     五     月       二十一       日


司法院資訊處製作；財團法人民間司法改革基金會備份。
